臺灣高雄地方法院民事裁定          100年度司財管字第121號
聲  請  人  高雄市西區稅捐稽徵處
法定代理人  李瓊慧
上聲請人聲請對被繼承人方敏生指定遺產管理人事件，本院裁定
如下：
    主  文
選任蘇志成律師為被繼承人方敏生（男，民國○○○年○月○○
○日生，身分證統一編號：Ｅㄧ○○ㄧ五四三七五號）之遺產管
理人。
程序費用新臺幣壹仟元由被繼承人方敏生之遺產負擔。
    理  由
一、按「繼承開始時，繼承人之有無不明者，由親屬會議於一個
    月內選定遺產管理人，並將繼承開始及選定遺產管理人之事
    由，向法院報明。」、「無親屬會議或親屬會議未於前條所
    定期限內選定遺產管理人者，利害關係人或檢察官，得聲請
    法院選任遺產管理人，並由法院依前項規定為公示催告。」
    、又「先順序繼承人均拋棄其繼承權時，由次順序之繼承人
    繼承，其次順序之繼承人有無不明或第四順序之繼承人均拋
    棄其繼承權者，準用關於無人承認繼承之規定。」，民法第
    1177條、第1178條第2 項、第1176條第6 項分別定有明文。
二、聲請意旨略以：被繼承人方敏生（男，民國○○年○ 月○○日生
    ，身分證統一編號：Ｚ000000000號，生前最後住所：高雄市
    前鎮區○○○路196 之3 號）於99年2 月24日死亡，而其繼
    承人均已拋棄繼承權，且其親屬會議未於1 個月內選定遺產
    管理人，為處理稅捐事宜，爰依法聲請對被繼承人指定遺產
    管理人等語。
三、經查：
  (一)聲請人主張之前揭事實，業據其提出被繼承人之戶政連線除
    戶資料、繼承系統表、財政部財稅資料中心家庭成員（三親
    等）資料查詢清單、全國財產稅總歸戶財產查詢清單、高雄
    市西區稅捐稽徵處欠稅總歸戶查詢情形表為證，並經本院依
    職權調取本院99年度司繼字第1018號、本院99年度司繼字第
    1357號拋棄繼承權卷宗核閱屬實，堪信為真實。又被繼承人
    之繼承人均已依法拋棄繼承，復查無其他合法繼承人存在，
    揆諸前揭規定，被繼承人之遺產自應準用關於無人承認繼承
    之規定，參以其親屬會議並未於死亡發生之日起1 個月內為
    其選定遺產管理人並呈報本院，是聲請人以利害關係人之地
    位，向本院聲請對被繼承人指定遺產管理人，自屬有據。
  (二)本院審酌：被繼承人前揭現存之合法繼承人既均已依法拋棄
    繼承，本無義務就其遺產再為管理，且由渠等既已行使法律
    所賦予之拋棄繼承權，可知顯已不願再與被繼承人之遺產有
    何糾葛；況擔任遺產管理人，主要係彙整被繼承人之財產，
    踐行被繼承人債權、債務之確認，並作適法合理之分配，且
    於有繼承人承認繼承時或遺產分配後，尚有剩餘時，將遺產
    移交繼承人或國庫，此須熟悉相關法律程序進行遺產處分，
    經本院自高雄律師公會願意擔任法院遺產管理人名單中徵詢
    後，蘇志成律師願意以其專業知識管理及處理被繼承人後續
    之遺產問題，有電話紀錄1 紙附卷可稽，爰選任蘇志成律師
    為本件之遺產管理人。另因本件被繼承人之全部繼承人均拋
    棄繼承，而「準用」無人承認繼承之規定，與繼承人有無不
    明之情形尚屬有間，是民法第1178條第2 項關於承認繼承之
    公示催告，即無準用之餘，附此敘明。
四、依非訟事件法第157 條、第24條第1 項，裁定如主文。
五、如對本裁定抗告，須於裁定送達後10日之不變期間內，向本
    院提出抗告狀，並繳納抗告費新臺幣1,000 元。
中    華    民    國    100   年    9     月    26    日
                  家事法庭  司法事務官  林于莙